【裁判字號】    99,抗,402
【裁判日期】    990412
【裁判案由】    沒入保證金
【裁判全文】
臺灣高等法院刑事裁定                   99年度抗字第402號
抗  告  人  甲○○
即  被  告
具  保  人  潘碩偉
            甲○○
上列抗告人即被告因違反毒品危害防制條例案件，不服臺灣板橋
地方法院中華民國99年1 月29日所為沒入保證金之裁定（99年度
聲字第378 號），提起抗告，本院裁定如下：
    主  文
原裁定撤銷，發回臺灣板橋地方法院。
    理  由
一、按具保之被告逃匿者，應命具保人繳納指定之保證金額，並
    沒入之。不繳納者，強制執行。保證金已繳納者，沒入之；
    又沒入保證金，以法院之裁定行之。另受死刑、徒刑或拘役
    之諭知，而未經羈押者，檢察官於執行時，應傳喚之；傳喚
    不到者，應行拘提。前項受刑人，得依第76條第1 款及第2
    款之規定，逕行拘提，及依第84條之規定通緝之，刑事訴訟
    法第118 條第1 項、第121 條第1 項及第469 條分別定有明
    文。具保係以命具保人提出保證書及繳納相當之保證金方式
    ，而釋放被告，其為羈押之替代手段，而繳納保證金之目的
    即在擔保被告之按時出庭或接受執行，使訴訟程序得以順利
    進行，故沒入具保人繳納之保證金，應以被告在逃匿中為要
    件，只有於被告逃匿時，法院始得裁定沒入所繳納之保證金
    （最高法院87年台抗字第406 號、93年台非字第268 號裁定
    同此意旨）。
二、本件聲請意旨略以：具保人潘碩偉及甲○○，因抗告人即被
    告甲○○違反毒品危害防制條例案件，經依臺灣板橋地方法
    院檢察署檢察官指定之保證金額新臺幣（下同）1 萬元、1
    萬元，出具現金保證後，將抗告人釋放，茲因該抗告人逃匿
    ，依刑事訴訟法第118 條之規定，應沒入具保人繳納之保證
    金（刑保字第98001597號、00000000號），爰依同法第121
    條第1 項規定，聲請沒入具保人繳納之保證金等語。
三、原裁定意旨略以：按具保之被告逃匿者，應命具保人繳納指
    定之保證金額，並沒入之；不繳納者，強制執行；保證金已
    繳納者，沒入之，刑事訴訟法第118 條第1 項、第121 條第
    1 項分別定有明文。查，抗告人即被告甲○○經臺灣板橋地
    方法院檢察署檢察官依法傳喚，無正當理由不到案執行，又
    經該署檢察官依法拘提無著，且具保人經通知未遵期通知或
    帶同抗告人即被告甲○○到案接受執行等情，此有臺灣板橋
    地方法院檢察署送達證書2 紙、該署通知2 紙、臺灣板橋地
    方法院檢察署檢察官拘票暨拘提報告書1 份、法務部戶役政
    連結作業系統查詢資料2 紙、保證金收據影本2 紙在卷可稽
    。又抗告人於原審裁定前仍逃匿尚未到案執行，復經臺灣板
    橋地方法院依職權查明屬實，有本院在監在押全國紀錄表1
    紙附卷足憑，抗告人顯已逃匿，揆諸前揭說明，自應將具保
    人原繳納上開保證金沒入之等語。
四、抗告意旨略以：抗告人即被告甲○○已於民國（下同）99年
    1 月21日，因另案（臺灣板橋地方法院99年度聲羈字第669
    號案件）經臺灣板橋地方法院收押禁見迄今，是原裁定所認
    定稱抗告人於裁定時（即99年1 月29日）有逃匿之情狀，顯
    與事實不符，懇請撤銷原裁定，並發還具保人之保證金等語
    。
五、經查：抗告人即被告甲○○確於99年1 月21日因另案羈押於
    臺北看守所，嗣於99年3 月17日發監執行迄今等情，有本院
    本院出入監簡列表、本院被告前案紀錄表等件在卷可稽（見
    本院卷第14頁反面、第17頁）。而檢察官於為本件聲請前，
    固已合法傳喚抗告人，並通知另一名具保人潘碩偉應偕同抗
    告人或抗告人應自行於檢察官指定之期日及時間（即98年12
    月29日上午10時）前，到案接受執行，而抗告人未於前開指
    定之期日到案執行等情，有臺灣板橋地方法院檢察署拘票、
    臺灣板橋地方法院檢察署98年12月7 日板檢慎丁98執字第17
    821 號通知、臺灣板橋地方法院檢察署傳票及通知書等送達
    證書等件附卷可稽（見執行卷第7 頁至第15頁、第17頁）。
    是檢察官向原法院聲請沒入保證金時（原法院係於99年1 月
    20日收案），抗告人雖有逃匿之事實，惟抗告人既於99年1
    月21日羈押於臺北看守所，已如前述，則原法院於本件裁定
    （即99年1 月29日）時，斯時原裁定所指之被告逃匿情事既
    已變更，能否仍認抗告人在逃亡中而得依檢察官之聲請裁定
    准予沒入保證金，自有疑問。抗告意旨執此指摘原裁定不當
    ，非無理由，自應由本院撤銷原裁定，並發回原法院另為適
    法之裁定。
據上論斷，應依刑事訴訟法第413 條，裁定如主文。
中    華    民    國    99    年    4     月    12    日
                  刑事第十四庭審判長法  官  陳志洋
                                    法  官  梁耀鑌
                                    法  官  謝靜恒
以上正本證明與原本無異。
不得再抗告。
                                    書記官  陳珮茹
中    華    民    國    99    年    4     月    13    日

司法院資訊處製作；財團法人民間司法改革基金會備份。
